臺灣板橋地方法院民事判決　　　　　　　98年度訴字第2439號
原　　　告　阮良圖
訴訟代理人　劉興源律師
　　　　　　陳尚宏律師
被　　　告　陳奕廷
訴訟代理人　傅馨儀律師
上列當事人間請求侵權行為損害賠償事件，經本院於民國100年3
月24日言詞辯論終結，判決如下：
    主  文
被告應給付原告新台幣壹元。
被告應分別於蘋果日報、自由時報、中國時報第一版（「蘋果日
報」報頭下二單位〈高6.0公分×寬4.4公分以上〉，「自由時報
」報頭旁二單位〈高4.5公分×寬9.2公分以上〉，「中國時報」
報頭旁二單位〈高5.0公分×寬7.5公分以上〉）之版面刊登如附
件所示之道歉啟事各壹日。
訴訟費用由被告負擔。
    事  實 及 理  由
一、原告起訴主張：原告為板橋國泰醫院婦產科醫師，被告則為
    訴外人計淳瑩之夫。緣被告之妻計淳瑩於民國97年4月間懷
    孕後，即自97年7月31日起至98年2月3日止（即妊娠週數第
    10週至第37週）定期至板橋國泰醫院婦產科接受原告看診及
    9次產前檢查，而計淳瑩於97年7月31日第一次至板橋國泰醫
    院作產前檢查時，醫院之衛教人員即已針對超音波檢查可能
    產生之盲點及侷限性向計淳瑩提出說明，並同時交付「產科
    超音波檢查同意書」之書面說明一紙予計淳瑩簽收。而健保
    局所給付之第一層級超音波檢查即常規超音波檢查，一般實
    務上檢查範圍包含胎兒大小、胎兒數目、胎盤位置、羊水量
    、預估胎兒體重以及較易看到胎兒重大畸形。而健保所給付
    之超音波檢查，時間上最多僅5至10分鐘，故難能有詳盡之
    檢查，苟欲進一步瞭解胎兒身體各部位細節，即應實施高階
    超音波檢查，原告及醫院護理人員當時曾向被告之妻計淳瑩
    告以有該項高層次超音波檢查，及告以瞭解超音波檢查可能
    產生之盲點及侷限性，惟計淳瑩當日當時並未表達有施作高
    層次超音波檢查之意願。嗣被告及計淳瑩提出欲在98年2 月
    13日19時至21時剖腹生產之請求，因原告於該指定時段因另
    有門診而要求其另擇時間，但被告之妻卻將37週以後之產檢
    及其後之生產，均改往合泰婦產小兒聯合診所（下稱合泰診
    所）為之。嗣計淳瑩於98年2月13日在合泰診所產下右手前
    肢萎縮之女嬰，被告竟不明究明將女嬰出生後肢體殘缺之事
    實歸咎於原告，而基於毀損原告名譽之故意，於98年2月27
    日連續透過蘋果日報、自由時報、台視新聞、中天新聞、Ｔ
    ＶＢＳ新聞等大眾傳播媒體以爆料方式，惡意散布「原告產
    檢不仔細」、「原告為被告之妻產檢涉有醫療疏失，致生出
    斷臂女嬰」等不實內容，並向媒體謊稱「懷孕第11週照超音
    波時被告曾問原告何有黑影，看不到手指，原告竟回說是嬰
    兒手在動」及「胎兒5個月大時，被告曾要求醫院幫孕婦照
    院方標榜的4Ｄ超音波，卻遭拒絕，醫生專業態度讓人質疑
    」等情而污損原告之名譽。是被告透過大眾傳播媒體意圖散
    布或指摘上開諸多不實言論內容，藉以損害原告之名譽，而
    造成社會大眾誤認原告產檢輕率、醫療疏失等負面形象，而
    上開不實言論於98年2月27日經由國內各大平面媒體及電子
    媒體廣泛報導後致原告及所任職之板橋國泰醫院廣受外界普
    遍質疑，面對病患及社會大眾的不信任眼光，精神飽受折磨
    ，內心痛苦異常，始不得不藉本件訴訟以為回復其名譽之適
    當處分。鑑於被告夫妻生下該名女嬰難免有情緒性，是原告
    在非財產上損害賠償部分僅象徵性訴請被告賠償新台幣（以
    下同）1元，因而本於民法第184條第1項、第195條第1項規
    定聲明如主文所示。
二、被告則以：被告之妻於懷孕第11週超音波檢查時取得超音波
    照片時發現胎兒左手有類似手指之白點，但右手卻看不到，
    曾詢問原告「為何左手有看到手指，然右手卻黑黑的？黑黑
    的是什麼？」，原告當時回答只說可能是羊水或是手彎曲而
    無法看見，但胎兒是健康的。至胎兒第21週時因被告欲知曉
    胎兒性別，先詢問醫院公衛室護士是否能做4Ｄ超音波檢查
    ，護士當時回答應詢問原告再為論斷。嗣計淳瑩再次當面詢
    問原告意見，原告回答4Ｄ超音波係用來照缺陷用而非辨明
    性別，孕婦胎兒目前看來很健康等語，因此計淳瑩之後未為
    更高層次之超音波產檢。且計淳瑩第一胎係剖腹產，因而即
    安排四個時段預約剖腹開刀時間，惟因原告均無法配合，因
    此計淳瑩始轉往合泰診所生產。詎胎兒出生後卻發現女嬰右
    手手肘僅有半截，思及女兒未來之殘缺及自卑，被告係欲究
    明為何當初胎兒經醫生表示健康者，竟會有如此明顯殘疾？
    因此被告曾向原告詢問，孰料原告僅回答胎兒可能是因為母
    體壓迫或服藥才有此殘疾，並未對其產檢未檢查出來為詳盡
    ，至令被告相當心寒及不解。被告之妻所有產檢均經原告所
    檢查，難道原告對於如此重大殘疾均無法知悉？被告僅想知
    悉已發生事實之緣由，並能在女兒成長後始女兒一個交待。
    被告之妻在懷孕時即應有權利知悉女兒有如此重大殘疾與缺
    陷，並且在被告醫學專業不足的不平等前提下，原告醫師自
    應盡心檢查並為告知。現被告因上開情節告知媒體，卻遭原
    告提起民事訴訟認被告侵害其名譽，惟被告並非為毀損原告
    名譽而空言指摘，倘若連此疑竇均無法探知，則人民言論自
    由之保障何在？而言論如為事實之陳述，則不應箝制言論自
    由而將之與侵權行為名譽之損害相繩，否則即對人民之言論
    自由為過度之限制，此非立法者對名譽權保障之立法意旨，
    被告並無侵權行為可言。爰聲明請求駁回原告之訴。
三、查原告主張被告之妻即訴外人計淳瑩於97年4月間懷孕，自
    97年7月31日起至98年2月3日止（即妊娠周數第10週至第37
    週）定期至板橋國泰醫院婦產科由原告看診，並計進行9次
    產前檢查。嗣因原告剖腹手術時間無法配合，訴外人計淳瑩
    另轉往合泰診所看診生產而於98年2月13日剖腹產下一女陳
    韻安，卻生有右前肢萎縮之缺陷。被告因而於98年2月27 日
    邀集新聞媒體，公開向媒體記者指稱原告：計淳瑩於懷孕
    第11週即97年8月8日由原告實施產前超音波檢查時，被告曾
    當場詢問原告為何（右手前端）有黑影，看不到手指？原告
    回答是嬰兒手一直在動而照不到。懷胎5個月時，被告夫
    妻曾要求原告醫院照4Ｄ超音波（高層次超音波）檢查，但
    為原告醫院方面認為不需要而拒絕，因而指摘原告有產檢疏
    失而未及時發現其女上開殘疾言論之事實，已據被告所不爭
    ，並有原告提出中天新聞台及台視新聞台之新聞播報之光碟
    片，蘋果日報及自由時報、台視新聞及ＴＶＢＳ刊登新聞影
    本及板橋國泰醫院計淳瑩病歷，被告所提出之超音波照片正
    本、本院依被告聲請調取合泰診所病歷影本各1件為證，足
    認實在。
四、原告主張被告惡意向媒體虛構上開不實事項，任意指摘原告
    有產檢疏失而不法侵害其名譽等情，被告則以原告於產檢時
    確有疏失致未及時發現其女右前肢萎縮之缺陷，且其所為言
    論，乃屬真實善意，為探知真相，應受言論自由保障而免責
    等語置辯。則本件兩造爭執而應行審究者乃：1.被告之妻計
    淳瑩懷孕期間由原告實施超音波檢查，原告是否有產檢疏失
    致未能及時發現所生之女陳韻安有右前肢萎縮之缺陷？2.被
    告於98年2月27日邀集新聞媒體所為上開原告產檢疏失之指
    訴言論，是否係因故意虛構散布不實事項而不法侵害原告名
    譽？茲分別論述如下：
五、被告之妻計淳瑩懷孕期間由原告實施超音波檢查，原告並無
    產檢之疏失：
  (一)本院依原告聲請，經兩造同意送請行政院衛生署醫事審議委
    員會鑑定結果，該會已函覆稱：「(1)依據行政院衛生署國民
    健康局編印孕婦健康手冊第23頁胎兒超音波說明，健保常規
    超音波妊娠週數20週左右實施，檢查使用在於胎兒之頭徑及
    腹圍等生長測量，及胎盤與羊水之描述。篩選說明特別提及
    「肢端異常由於胎兒常處於握拳或活動狀態，幾乎無法由超
    音波確切診斷」。依所附超音波僅看見20週胎兒俯臥頭胸腹
    部超音波影像及胎心偵測圖片，因此無法確認於該次超音波
    檢查中能檢查出胎兒右前肢異常。(2)雖然胎兒肢體骨骼肌肉
    及關節發育於妊娠週數第10週後已逐漸呈現大人肢體外觀，
    由附件胎兒第11週之超音波照片，僅可看出胎兒頭臀徑大小
    ＣＲＬ4.6公分（妊娠週數11週又3天及胎心偵測），胎頭附
    近左右上下方似乎有音波迴聲性上肢影像，但無法看出胎兒
    右前肢異常。(3)依本案例所有病歷資料、孕婦健康手冊及其
    拍攝之超音波照片，符合產科醫療常規檢查。產檢醫師於產
    檢過程中，尚無法檢查出胎兒右前肢萎縮。(4)本案例產檢過
    程中，均符合產科醫療常規檢查，對於產婦施以一般常規超
    音波檢查，並未發現胎兒有右前肢萎縮之情，無法認定阮醫
    師有疏失之處。依據1993年美國超音波醫學會期刊（J Ultra
     sound Med. 1993 Apr;12(4):189-96），由Nelson NL等人
    所發表之美國超音波學會產前產科超音波指引，由該文獻表
    單側肘關節下缺損，胎兒先天性異常產前診斷率，調查訪問
    專家意見，76%認為無法產前正確診斷出來，而該文獻中33%
    專家認為無法偵測出來，43%認為不太可能被診斷出來，只
    有24%受訪專家認為也許有可能被診斷出來。(5)依據第15週
    所拍攝之超音波照片第2幀，無法確認為胎兒之右手。由於
    產婦胎兒右前肢萎縮之現象，屬於非對稱性肢體缺失，其中
    發生原因之一，推測有可能為羊膜帶症候群所引起。至通常
    應於何時以何方式始能發現一節，胎兒右前肢萎縮發生時間
    無法確定，大都是羊膜帶症候群所引起，發生在妊娠12 週
    至28週之間，發生時間不確定，且肢體萎縮為漸進式。可能
    在20週至24週作高層次超音波時都還是正常，之後才發生畸
    型。妊娠超過29週之後，因週數過大，胎兒骨骼重疊等因素
    ，超音波影像可能無法清楚看見胎兒四肢。」有行政院衛生
    署100年2月23日衛署醫字第1000200551號函復之該會鑑定書
    在卷可按。
  (二)是依上開鑑定書意見所示，常規超音波僅係檢查使用在於胎
    兒之頭徑及腹圍等生長測量，及胎盤與羊水之描述。依被告
    提出之胎兒11週、15週及20週超音波照片所示，並無法看出
    胎兒右前肢異常。而被告之女右前肢萎縮之缺陷，屬於非對
    稱性肢體缺失，可能為羊膜帶症候群所引起，發生在妊娠12
    週至28週之間，惟其發生時間不確定，且肢體萎縮為漸進式
    ，縱於妊娠20週至24週，施作高層次超音波時都還是正常或
    於超過29週之後，因週數過大，胎兒骨骼重疊等因素，仍可
    能無法清楚看見胎兒四肢，足見無論是常規超音波檢查或高
    層次超音波檢查，對因羊膜帶症候群所引起胎兒非對稱性肢
    體缺失，因其不確定之漸進式肢體萎縮演變及胎兒骨骼重疊
    等技術上因素仍有可能無法清楚看見胎兒四肢，是1993年美
    國超音波醫學會期刊就單側肘關節下缺損，胎兒先天性異常
    產前診斷率，調查訪問專家意見，76%認為無法產前正確診
    斷出來，其中33%專家認為無法偵測出來，43%認為不太可能
    被診斷出來；只有24%受訪專家認為也許有可能被診斷出來
    ，足見依現今醫療科技常規，僅有24%之少數專家認為非對
    稱性肘關節以下缺損之胎兒肢體缺失，也許有可能被診斷出
    來，亦即依現有醫療科技常規技術水準，該胎兒非對稱性肘
    關節以下缺損之肢體缺失，其產前診斷率並非係一般謹慎而
    有相當專業經驗之婦產科醫生通常即可得依憑超音波診斷而
    發現，而僅有相當低比例之偶然性始有可能發現診斷出，則
    被告主張被告之妻於妊娠期間所有產檢均係由原告檢查，原
    告對於如此重大殘疾當然應可診斷出而發現，而有產檢時醫
    療疏失云云，自不足採。
  (三)復查被告主張其妻於懷孕第11週超音波檢查，取得超音波照
    片時發現胎兒左手有類似手指之白點，但右手卻看不到，當
    曾詢問原告「為何左手有看到手指，然右手卻黑黑的？黑黑
    的是什麼？」，原告當時回答只說可能是羊水或是手彎曲而
    無法看見，但胎兒是健康的等情，惟此已為原告所否認，而
    辯稱原告上開回答係被告之女於98年2月13日出生後，被告
    前赴板橋國泰醫院詢問時，伊所為解釋，並非被告之妻於懷
    孕第11週超音波檢查當時即已提出質問等情，而證人即當時
    任職板橋國泰醫院之護理師陳美錡，已結稱證「（問：99
    年8月8日計女士懷孕第十一週有到你們醫院作產檢？）我有
    印象她有到醫院作產檢，因為孕婦有陳述她不舒服的狀況，
    就是有孕吐。（當天）有作超音波，我沒有印象計小姐有提
    出特別的問題，通常原告也是講週數及小孩的大小，沒有講
    性別，因為當時胎兒還很小，看不到。」「（問：請提示第
    十一週超音波照片予證人檢視，請問計女士在對該十一週的
    照片有無對原告提出任何問題或反應？）沒有印象計女士對
    超音波有提出任何問題，因為當時是孕吐比較嚴重，我印象
    中當時她先生並沒有在場。」（見本院卷第122頁），再參
    酌依上開鑑定書所載「由附件胎兒第11週之超音波照片，僅
    可看出胎兒頭臀徑大小ＣＲＬ4.6公分（妊娠週數11週又3天
    及胎心偵測），胎頭附近左右上下方似乎有音波迴聲性上肢
    影像，但無法看出胎兒右前肢異常」等情，是依上開證人證
    言及鑑定書意見所示，被告之妻於第11週前往產檢以超音波
    檢查時，被告既並未在場，且依當時胎兒週數，超音波檢查
    僅可看出胎兒頭臀徑圍大小，雖有音波迴聲性上肢影像，但
    無法看出胎兒右前肢異常。則一般具有專業知識經驗之醫事
    專業人員猶無法判別，而未具醫療專業知識之被告之妻豈可
    於當時超音波檢查時即可據以發現並向原告質問胎兒左手有
    看到手指，然右手卻黑黑而未見手指等語，足見被告之妻於
    該次胎兒第11週超音波檢查顯然並未對超音波胎兒影像有所
    質疑，而應係被告之女出生後被告始依憑所執有超音波影像
    照片前往質問原告自明。則被告既未於其妻於妊娠第11週前
    往產檢時在場親自見聞超音波檢查影像，竟僅憑事後所執超
    音波檢查影像照片，於邀集媒體召開記者會時，公開對外宣
    稱其妻於懷孕第11週超音波檢查時即已發現並質問原告為何
    看不到手指（見本院卷第43、第44頁報載資料）之不實事項
    ，進而指稱原告未仔細產檢而有醫療疏失等語，已屬與事實
    不符。
  (四)再查被告主張其妻懷胎5個月時即第21週時因被告夫妻欲知
    曉胎兒性別，先詢問醫院公衛室護士是否能做4Ｄ超音波檢
    查，護士當時回答應詢問原告再為論斷。嗣計淳瑩再次當面
    詢問原告意見，原告回答4Ｄ超音波係用來照缺陷用而非辨
    明性別，孕婦胎兒目前看來很健康，原告認為不需要而拒絕
    等情，惟此已為原告所否認，而證人即板橋國泰醫院公衛護
    理師亦結證稱「（問對計女士到醫院作產檢有無特別印象？
    ）我印象較深刻的是計女士最後一次到醫院預約剖腹花了蠻
    久的時間比較有印象，其他各次的產檢程序都跟一般相同。
    」「（問：計女士有無向醫院或阮醫師要照高階的超音波檢
    查？）沒有印象。」「（問：是否會向孕婦講解超音波的內
    容？）會，是在第一次及向健保局申報的那一次超音波檢查
    ，會提醒孕婦如果有需要的話或是高齡未做羊膜穿刺，或是
    她曾經產下有畸形胎兒的情形，或是個別有需要，可以在適
    當的週數與醫生約照超音波時間。」「（問：如果孕婦有提
    出照超音波需求，醫院方面是否會有拒絕的情形？）不會，
    除非預約的時間已經滿額，需要改期，否則不會拒絕她的請
    求。」「（問：計小姐懷孕第21週時，其本人或家屬有無為
    了瞭解胎兒性別而向你提出照4Ｄ超音波的要求？）沒有。
    」「問：請提示被告答辯狀第5頁，97年9月15日懷孕週數第
    17週產檢紀錄表予證人檢視，請問產檢紀錄表原告有無在紀
    錄表上記載胎兒的性別？」「有，是記載為女生的符號。」
    「問：所以在第17週就已經知道胎兒為女性？是的。」（見
    本院卷第124頁至第125頁）。是依上開證人證述，被告及其
    妻並未向原告提出高層次超音波檢查之請求，而被告主張於
    懷胎5個月時即第21週時因欲知曉胎兒性別，始向原告要求
    高層次超音波檢查，但為原告認無必要而拒絕云云，惟查依
    被告自行提出所有之各週次產檢紀錄所示，其中97年9月15
    日第17週產檢紀錄，於醫護特別叮嚀欄內，即已記載「♀」
    女性標示（見本院卷第82頁），則顯然被告於97年9月15日
    其妻妊娠第17週產檢時，即已獲知胎兒為女性，並為上開證
    人證稱如上，則何以於嗣後妊娠第21週時猶有因欲知曉胎兒
    性別而要求高層次超音波時卻遭原告拒絕之情事可言？足認
    被告主張其妻於妊娠5個月時即第21週時曾要求高層次超音
    波，但為原告所拒，致未及時以高層次超音波檢查發現胎兒
    右前肢缺陷而有疏失云云，自不足採。則被告於邀集媒體召
    開記者會時，公開對外宣稱其妻於懷孕5個月時要求原告為
    高層次（４Ｄ）超音波檢查，但為原告認無必要而拒絕，亦
    與事實不符。
六、被告於98年2月27日邀集新聞媒體所為上開原告產檢疏失之
    指訴，乃係因故意虛構散布不實事項而不法侵害原告名譽，
    尚不得主張係屬言論自由而得以免責：
  (一)查被告於98年2月27日邀集新聞媒體記者，指稱其妻於懷孕
    第11週超音波檢查時即已發現並質問原告為何看不到胎兒手
    指，及於懷孕5個月，第21週產檢時要求原告為高層次（４
    Ｄ）超音波檢查，但為原告認無必要而所拒絕，經查並非事
    實，已如前述，被告竟任意虛構編造上開情節，進而據為指
    摘原告未仔細產檢致未及時發現胎兒右前肢缺陷而有醫療疏
    失之依據，嗣經多家平面及影視媒體報導後，而散布社會一
    般視聽大眾得以知悉，致原告身為婦產科醫師於社會上之人
    格聲望評價，遭受質疑貶抑因而受有損害，自應構成故意不
    法侵害原告名譽權。
  (二)按言論自由為人民基本權利，國家固應予最大限度之保障，
    惟其與個人名譽人格權可能所致之損失，兩者應如何相互權
    衡退讓，仍應視當事人言論所涉事項是否與公眾事務或促進
    民主多元社會意見發展等之公益事項有重大關連性及是否已
    盡其最大查證義務後方為善意之發表，始有予以最大限度保
    障之必要。非謂個人名譽對言論自由應一律給予最大限度之
    退讓，否則惡意傳播不實或有關私德之言論，反足以破壞其
    他憲法所保障之基本權，致為言論自由之濫用，是依憲法第
    23條規定意旨，自應有合理適當之限制。本件被告雖辯稱伊
    上開邀集新聞媒體記者所為指訴，乃係屬言論自由範疇而得
    以免責云云，惟查被告因其妻產下右前肢先天缺陷之女嬰後
    ，因而遷怒於妊娠期間全程為其妻進行產檢之原告，竟惡意
    虛構其妻於妊娠第11週時超音波檢查時即已發現並向原告質
    問胎兒左手有看到手指，然右手卻黑黑而未見手指，卻仍為
    原告所忽略及第21週要求原告進行高層次（４Ｄ）超音波檢
    查，但為原告認無必要而拒絕之不實事項，而以此不當連結
    ，據以公開邀集新聞媒體，公然發表指摘原告產檢不仔細而
    有嚴重醫療疏失等言論，則依其發表言論所涉事項，乃係其
    女先天殘疾能否於妊娠期間及時發現之個人人格權益，尚與
    公益無關，被告如認原告產檢時有所疏失，本應提起訴訟以
    為解決，並於訴訟程序中適時提出相關事證以為主張，以保
    護其合法權益。反之，被告竟以利用邀集新聞媒體，召開記
    者會方式為之，而此一利用新聞媒體傳播方式，其社會散布
    力普遍、深入，而有強大之影響力，則依一般社會經驗，被
    告發表言論之前，自應課予較高之查證義務，始得謂其發表
    言論時係屬善意。本件被告就其女可能因羊膜帶症候群所引
    起非對稱性右前肢體缺陷，依一般醫學常規能否於妊娠期間
    以胎兒超音波檢查發現之事實，並未證明其發表系爭言論前
    ，曾事先向相關學者專家探詢專業意見或查悉相關醫學文獻
    ，以盡其最大查證義務，竟但憑所執無法判別胎兒前肢之超
    音波影像照片，公然於所邀集新聞媒體記者會上指摘原告產
    檢有嚴重醫療疏失，自難謂其發表言論時係屬善意，亦不得
    以其本身欠缺醫療專業知識，即據為其惡意發表上開言論之
    合理化事由。是被告所為既屬惡意而有故意侵害原告名譽之
    違法性，自不得援引憲法言論自由之保障而抗辯阻卻違法請
    求免責，所辯自不足取。
七、按不法侵害他人之身體、健康、名譽、自由、信用、隱私、
    貞操，或不法侵害其他人格法益而情節重大者，被害人雖非
    財產上之損害，亦得請求賠償相當之金額。其名譽被侵害者
    ，並得請求回復名譽之適當處分。民法第195條第1項定有明
    文。從而，原告請求被告不法侵害其名譽之非財產上損害及
    回復其名譽之適當處分，自屬有據。本院審酌兩造之身份、
    地位、資力及原告所受名譽之損害、被告侵害之手段、程度
    ，而原告僅請求1元以為象徵性損害賠償，因認原告請求給
    付1元之非財產上損害賠償為可採。又被告以公然召開新聞
    媒體記者會方式惡意發表不實言論，致散布於社會一般視聽
    大眾而貶損原告名譽，其情節非輕，造成原告名譽受損程度
    甚鉅，則原告請求被告於相類新聞媒體之蘋果日報、自由時
    報、中國時報第一版（「蘋果日報」報頭下二單位〈高6.0
    公分×寬4.4公分以上〉，「自由時報」報頭旁二單位〈高
    4.5 公分×寬9.2公分以上〉，「中國時報」報頭旁二單位
    〈高5.0公分×寬7.5公分以上〉）之版面刊登如附件所示之
    道歉啟事各1日，核屬適當之回復原告名譽之處分。而被告
    既於上述新聞媒體記者會召開時公開現身接受採訪指摘原告
    ，並有其受訪時新聞照片可按，則上開登報道歉之回復原告
    名譽之處分，二者尚屬相當而無妨害其隱私及人格尊嚴之虞
    ，自應准許之。
八、綜上所述，原告本於名譽權受侵害之侵權行為法律關係，請
    求被告應給付原告1元及應分別於蘋果日報、自由時報、中
    國時報第一版（「蘋果日報」報頭下二單位〈高6.0公分×
    寬4.4公分以上〉，「自由時報」報頭旁二單位〈高4. 5 公
    分×寬9.2公分以上〉，「中國時報」報頭旁二單位〈高5.0
    公分×寬7.5公分以上〉）之版面刊登如附件所示之道歉啟
    事各1日，均為有理由，應予准許。
九、本件判決事證基礎已臻明確，兩造其餘攻擊防禦方法及所援
    用之證據，經斟酌後核已與判決結果不生影響，爰無再予一
    一論述之必要，併予敘明。
十、結論：本件原告之訴為有理由，並依民事訴訟法第78條判決
    如主文。
中    華    民    國    100   年    4    月    7    日
                  民事第三庭    法  官  朱耀平
以上正本係照原本作成
如對本判決上訴，須於判決送達後20日內向本院提出上訴狀。如
委任律師提起上訴者，應一併繳納上訴審裁判費。
中    華    民    國    100    年    4     月    7    日
                                書記官  林珊慧